臺灣士林地方法院刑事判決　　　　　　　　 96年度訴字第1號
公　訴　人　臺灣士林地方法院檢察署檢察官
被　　　告　甲○○
　　　　　　　　　　　樓另案.
上列被告因毒品危害防制條例案件，經檢察官提起公訴（95 年
度毒偵字第2118號）及移送併辦（95年度毒偵字第2358號、95年
度毒偵緝字第181 號），被告於本院準備程序中就被訴事實為有
罪之陳述，經合議庭裁定由受命法官獨任進行簡式審判程序審理
，判決如下：
    主  文
甲○○施用第一級毒品，處有期徒刑拾月；扣案如附表一編號2
、附表二編號5 、6 、附表三編號1 所示之第一級毒品海洛因均
沒收銷燬，附表一編號1 、附表二編號1 、2 、附表三編號5 所
示之物均沒收。又施用第二級毒品，處有期徒刑柒月；扣案如附
表三編號2 所示之第二級毒品安非他命沒收銷燬，附表二編號3
、4 、7 、8 、9 、附表三編號3 、4 所示之物均沒收。應執行
有期徒刑壹年參月；扣案如附表一編號2 、附表二編號5 、6 、
附表三編號1 、2 所示之第一、二級毒品均沒收銷燬，附表一編
號1 、附表二編號1 、2 、3 、4 、7 、8 、9 、附表三編號3
、4 、5 所示之物均沒收。
    事  實
一、被告甲○○曾因違反麻醉藥品管理條例、藥事法等案件，經
    執行假釋出監後，於民國88年2 月20日縮刑期滿（非累犯）
    。又因施用毒品案件，執行觀察、勒戒後，認無繼續施用毒
    品之傾向，經臺灣板橋地方法院檢察署檢察官於94年10月31
    日以94年度毒偵緝字第459 號處分書處分不起訴確定，於94
    年11月2 日釋放出所。仍不知悔改，復於前述觀察、勒戒執
    行完畢釋放後5 年內，基於施用第一級毒品海洛因及第二級
    毒品安非他命之犯意，自95年1 月間某日起至95年12月19
    日某時止，在臺北市○○區○○街1 段290 巷1 弄4 號2 樓
    住所及臺北縣汐止市四海加油站廁所內等處，約每日一次，
    將毒品海洛因摻水後以針筒注射之方式，多次施用第一級毒
    品海洛因；另以點火燒烤安非他命產生煙氣吸用之方式，多
    次施用第二級毒品安非他命，並先後於下列時地為警查獲：
    (1)於95年4 月30日下午4 時20分許，至臺北縣汐止市○○街
    8 巷2 弄10號2 樓行竊時為警查獲，並扣得其所有如附表一
    所示施用剩餘之第一級毒品海洛因及施用器具注射針筒，經
    採尿送驗呈嗎啡、安非他命及甲基安非他命陽性反應。(2)於
    95年11月1 日凌晨0 時50分許，在臺北市○○區○○街1段
    290 巷43號空屋內遭警查獲，當場於屋內扣得如附表二所示
    之物，並經警採集尿液送驗呈安非他命類及鴉片類陽性反應
    。(3)於95年12月19日晚間10時30分許，在臺北縣石碇鄉八分
    寮2 號前為警查獲，並扣得其所有如附表三所示之物；經採
    尿送驗呈安非他命類及鴉片類陽性反應；而查知上情。
二、案經臺北市政府警察局南港分局、臺北縣政府警察局汐止分
    局報請臺灣士林地方法院檢察署檢察官偵查起訴及移送併辦
    。
    理  由
一、本件被告所犯非死刑、無期徒刑或最輕本刑有期徒刑三年以
    上之罪，亦非高等法院管轄第一審案件，且於準備程序進行
    中，被告先就被訴事實為有罪之陳述，經告知被告簡式審判
    程序之旨，並聽取檢察官、被告之意見後，本院合議庭裁定
    由受命法官進行簡式審判程序，是本件之證據調查，依刑事
    訴訟法第273 條之2 規定，不受同法第159 條第1 項、第
    161 條之2 、第161 條之3 、第163 條之1 及第164 條至第
    170 條規定之限制，合先敘明。
二、認定犯罪事實之證據：
  (1)上揭犯罪事實，業據被告甲○○於本院準備程序及審理時坦
    承不諱（本院卷96年2 月2 日準備程序及審判筆錄）。
  (2)被告95年4 月30日為警查獲後所採集之尿液，經送請臺灣檢
    驗科技股份有限公司以酵素免疫分析法初步檢驗、氣相層析
    質譜儀法確認檢驗結果，呈嗎啡、安非他命及甲基安非他命
    陽性反應，有臺灣檢驗科技股份有限公司95年5 月16日濫用
    藥物檢驗報告1 紙（95年度毒偵字第939 號偵查卷第72 頁
    ）附卷可稽，並有如附表一所示之物扣案可證。其中附表一
    編號2 之白色粉末1 包（淨重0.56公克），經送法務部調查
    局以化學呈色法及氣相層析質譜儀分析法鑑定結果，含有第
    一級毒品海洛因成分，有該局95年6 月6 日調科壹字第
    040004355 號鑑定通知書（同偵查卷第44頁）附卷足憑。
  (3)被告95年11月1 日為警查獲後所採集之尿液，經送請臺灣尖
    端先進生技醫藥股份有限公司以酵素免疫分析法初步檢驗、
    氣相層析質譜儀法確認檢驗結果，呈鴉片類（嗎啡）、安非
    他命類（安非他命及甲基安非他命、可待因）陽性反應，有
    臺灣尖端先進生技醫藥股份有限公司95年11月10日濫用藥物
    檢驗報告（95年度毒偵字第2118號偵查卷第96頁）附卷可稽
    ，並有如附表二所示之物扣案可證。其中附表二編號5 之白
    色粉末1 包（淨重1.5 公克），經初步鑑驗結果，呈嗎啡、
    海洛因反應，有該局查獲毒品初步鑑驗報告書（同偵查卷第
    48頁）附卷足憑。並據被告供述：附表二編號6 之殘渣是施
    用剩餘之毒品海洛因，編號5 之毒品海洛因是買來供自己施
    用，... 其餘扣案物品均為其所有，分別為供施用毒品海洛
    因、安非他命所用之器具等情甚詳（本院審判筆錄第3 頁）
    ，互核相符。
  (4)被告甲○○95年12月19日為警查獲後所採集之尿液，經送請
    臺灣尖端先進生技醫藥股份有限公司以酵素免疫分析法初步
    檢驗、氣相層析質譜儀法確認檢驗結果，呈鴉片類（嗎啡）
    、安非他命類（安非他命、甲基安非他命、可待因）陽性反
    應，有臺灣尖端先進生技醫藥股份有限公司96年1 月4 日濫
    用藥物檢驗報告（95年度毒偵字第2358號偵查卷第40頁）附
    卷可稽，並有附表三所示之物扣案可證。核與被告於本院審
    理時所供：附表三編號1 、2 所示之物分別為其施用剩餘之
    第一級毒品海洛因（淨重0.41公克）及第二級毒品安非他命
    ，編號3 、4 、5 所示之物則分別為供其施用毒品安非他命
    、海洛因之器具等情相符。
  (5)被告曾經事實欄所示之觀察勒戒執行完畢釋放等情，有臺灣
    板橋地方法院檢察署94年度毒偵緝字第459 號不起訴處分書
    、臺灣高等法院被告前案紀錄表附卷可憑。是被告於觀察勒
    戒執行完畢釋放後5 年內再為本件施用第一級、第二級毒品
    犯行之事證明確，其犯行堪以認定。
三、論罪科刑：
    查海洛因、安非他命為毒品危害防制條例第2 條第2 項第1
    款、第2 款所稱之第一級毒品、第二級毒品，不得擅自施用
    。核被告所為，係犯毒品危害防制條例第10條第1 項及第2
    項之施用第一級毒品罪及施用第二級毒品罪，其施用前後持
    有第一級毒品海洛因及第二級毒品安非他命之低度行為為施
    用之高度行為吸收，不另論罪。又按「刑事法若干犯罪行為
    態樣，本質上原具有反覆、延續實行之特徵，立法時既予特
    別歸類，定為犯罪構成要件之行為要素，則行為人基於概括
    之犯意，在密切接近之一定時、地持續實行之複次行為，倘
    依社會通念，於客觀上認為符合一個反覆、延續性之行為觀
    念者，於刑法評價上，即應僅成立一罪。學理上所稱『集合
    犯』之職業性、營業性或收集性等具有重複特質之犯罪均屬
    之（最高法院95年度台上字第1079號判決要旨參照）」。亦
    即立法者針對特定刑罰規範之構成要件，已預設其本身係持
    續實行之複次行為，具備反覆、延續之行為特徵，故將之總
    括或擬制成一個構成要件之「集合犯」行為，因刑法評價上
    為構成要件之行為單數，應僅成立一罪。而施用毒品本身具
    備反覆、延續之行為特徵，且為此類犯罪之典型或常態，故
    刑法評價上，施用毒品應僅成立集合犯一罪。再原刑法第56
    條連續犯之規定業經修正刪除，並自95年7 月1 日施行，其
    中修正理由說明四並載明「至連續犯之規定廢除後，對於部
    分習慣犯，例如竊盜、吸毒等犯罪，在實務運用上應可參考
    德、日等國之經驗，由學界及實務以補充解釋之方式，發展
    接續犯之概念，對於合乎接續犯或包括的一罪之情形，認為
    構成單一之犯罪，以限縮數罪併罰之範圍」等語，是本院基
    於前述施用毒品構成要件之反覆實行特徵，並考量連續犯規
    定業經刪除之理由，認為行為人基於反覆實行之犯意，在密
    切接近之一定時、地，持續實行單次或複次之施用毒品行為
    ，應僅成立集合犯一罪。經查，本案被告供承自95年1 月間
    起至95年12月19日止每日施用1 次海洛因、安非他命等情甚
    詳（本院96年2 月2 日準備程序筆錄第2 頁），顯見被告係
    基於反覆施用毒品之決意，於密接之時、地，反覆而持續施
    用毒品，揆諸前揭說明，自應就其施用行為，依修正後刑法
    立法精神，論以集合犯之包括一罪。又起訴書雖未論及被告
    於95年11月1 日經檢察官飭回後起至12月19日為警查獲前期
    間施用第一級毒品海洛因及第二級毒品安非他命之犯行，然
    此部分事實與起訴部分為集合犯之實質上一罪，本院自應併
    予審理，附此敘明。被告所犯二罪之犯意各別，行為互殊，
    應予分論併罰。爰審酌被告前曾因違反麻醉藥品管理條例及
    毒品危害防制條例，經判處罪刑及執行觀察勒戒，仍不知悛
    悔，且此次三度為警查獲施用毒品犯行，顯未因各次刑事訴
    追之教訓而知警惕悔悟，惟念其施用毒品乃戕害自己身心健
    康，尚未危及他人，犯罪後坦承犯行，態度良好，及其犯罪
    之動機、目的、手段、與其智識程度等一切情狀，分別量處
    如主文所示之刑，並定其應執行之刑。
四、扣案如附表一編號2 、附表二編號5、6、附表三編號1 、2
    所示之物，分別為第一級毒品海洛因及第二級毒品安非他命
    ，業如前述，均依毒品危害防制條例第18條第1 項前段沒收
    銷燬。又附表一編號1 、附表二編號1 、2 、3 、4 、7 、
    8 、9 、附表三編號3 、4 、5 所示之物，均為被告所有供
    其分裝或施用毒品所用之器具，業據被告供述明確，均依刑
    法第38條第1 項第2 款宣告沒收。
五、據上論斷，應依刑事訴訟法第299 條第1 項前段、第273 條
    之1 第1 項，毒品危害防制條例第10條第1 項、第2 項、第
    18條第1 項前段，刑法第11條、第51條第5 款、第38條第1
    項第2 款，判決如主文。
本案經檢察官張世和到庭執行職務。
中　　華　　民　　國　　96　　年　　2 　　月　　27　　日
                  刑事第四庭法  官  朱瑞娟
以上正本證明與原本無異。
如不服本判決，應於判決送達後10日內，向本院提起上訴。
                            書記官  賴麗容
中　　華　　民　　國　　96　　年　　2 　　月　　27　　日
附錄本案所犯法條
毒品危害防制條例第10條
施用第一級毒品者，處6 月以上5 年以下有期徒刑。
施用第二級毒品者，處3年以下有期徒刑。
附表一：
┌──┬────────────┬─────────┐
│編號│名稱                    │備註              │
├──┼────────────┼─────────┤
│1   │注射針筒壹支            │                  │
├──┼────────────┼─────────┤
│2   │海洛因壹包              │淨重零點伍陸公克  │
└──┴────────────┴─────────┘
附表二：
┌──┬────────────┬─────────┐
│編號│名稱                    │備註              │
├──┼────────────┼─────────┤
│1   │毒品注射針筒壹拾柒支    │                  │
├──┼────────────┼─────────┤
│2   │注射毒品用食鹽水肆罐    │                  │
├──┼────────────┼─────────┤
│3   │毒品吸食器壹組          │                  │
├──┼────────────┼─────────┤
│4   │酒精燈壹台              │                  │
├──┼────────────┼─────────┤
│5   │海洛因壹包              │毛重公克，淨重壹│
│    │                        │點伍公克          │
├──┼────────────┼─────────┤
│6   │海洛因殘渣袋壹袋        │                  │
├──┼────────────┼─────────┤
│7   │打火機貳個              │                  │
├──┼────────────┼─────────┤
│8   │電子磅秤壹台            │                  │
├──┼────────────┼─────────┤
│9   │吸管伍支                │                  │
└──┴────────────┴─────────┘
附表三：
┌──┬────────────┬─────────┐
│編號│名稱                    │備註              │
├──┼────────────┼─────────┤
│1   │海洛因壹包              │毛重零點陸壹公克、│
│    │                        │淨重零點肆壹公克  │
├──┼────────────┼─────────┤
│2   │安非他命壹包            │毛重零點肆伍公克、│
│    │                        │淨重零點貳伍公克  │
├──┼────────────┼─────────┤
│3   │安非他命吸食器壹組      │                  │
├──┼────────────┼─────────┤
│4   │酒精燈壹台              │                  │
├──┼────────────┼─────────┤
│5   │注射針筒壹拾柒支        │                  │
└──┴────────────┴─────────┘
